【裁判字號】    90,台上,5051
【裁判日期】    900816
【裁判案由】    違反毒品危害防制條例
【裁判全文】
最高法院刑事判決                                九十年度台上字第五○五一號
    上  訴  人  甲○○
右上訴人因違反毒品危害防制條例案件，不服台灣高等法院台南分院中華民國九十年
五月二十三日第二審判決（九十年度上訴字第五二四號，起訴案號：台灣台南地方法
院檢察署八十九年度毒偵字第二四五六、二八一三號），提起上訴，本院判決如左：
    主  文
原判決撤銷，發回台灣高等法院台南分院。
    理  由
本件原判決認定上訴人甲○○曾於民國八十二年間因肅清煙毒條例案件，經法院判處
有期徒刑三年十月確定，於八十五年十二月十九日執行完畢，仍不知悔改；復於八十
八年間因施用毒品，經台灣台南地方法院以八十八年度毒聲字第六六號刑事裁定送觀
察勒戒結果，認有施用毒品傾向，由該院於八十八年三月二十四日依八十八年度毒聲
字第四四二號刑事裁定實施強制戒治；嗣經該院以八十八年毒聲字第二七五一號刑事
裁定停止戒治，所餘期間交付保護管束，而於八十九年二月二十四日戒治期滿，並由
台灣台南地方法院檢察署檢察官於八十九年二月二十四日以八十九年度戒毒偵字第九
六號為不起訴處分確定，竟基於概括之犯意，於八十九年九月四日至七日間，在台南
市○○路○段三四一巷十四號住處，連續施用第一級毒品海洛因，先後為警於同年九
月五日及七日查獲，並扣得第一級毒品海洛因二包（驗餘淨重一‧七五公克）、施用
毒品器具注射針筒四支、挖勺二支等情。因而維持第一審論處上訴人連續施用第一級
毒品（累犯）罪刑之判決，駁回上訴人在第二審之上訴，固非無見。
惟查：審理事實之法院，本乎發見實質的真實之本旨，對於案內一切與罪名之成立與
否、論罪科刑有關之證據，除認為不必要者外，均應詳為調查，然後基於調查所得之
心證，以為判斷之基礎。故證據雖已調查，若尚有其他必要部分並未調查，即與證據
未經調查無異，如遽行判決，仍難謂無刑事訴訟法第三百七十九條第十款規定所稱應
於審判期日調查之證據，而未予調查之違法。又對於未發覺之罪自首而受裁判者，減
輕其刑，為刑法第六十二條前段所明定，此為必應減刑之規定，是被告如為自首之抗
辯，法院應詳加調查，論述明白，否則即有調查未盡及理由不備之可議。上訴人於警
局初訊被訊以：「你因何事到本分局製作筆錄？」答稱：「我有施打海洛因的惡習，
向警方自首，我想改掉這個壞習慣。」；又稱伊請其母打電話通知警方前來家裡，伊
自己交給警方的（指扣案之海洛因及施用毒品之器具）……等語（台南市警察局第三
分局南市警三刑偵字第五七八號卷第一頁背面）。於原審辯稱：「是我叫我媽媽打電
話叫警察來帶我去（警局）的」、「我是自首的……」等語。實情如何？攸關上訴人
是否自首之認定及有無減刑之原因，原審未予究明釐清，遽依非自首之例判處罪刑，
且對於上訴人是否自首未予論述釐清，尚嫌速斷，其審理猶有未盡，並有理由不備之
可議。上訴意旨指摘原判決不當，尚非全無理由，應認有撤銷發回更審之原因。
據上論結，應依刑事訴訟法第三百九十七條、第四百零一條，判決如主文。
中      華      民      國     九十     年      八      月     十六     日
                              最高法院刑事第四庭
                                  審判長法官  董  明  霈
                                        法官  丁  錦  清
                                        法官  林  茂  雄
                                        法官  王  居  財
                                        法官  張  祺  祥
      右正本證明與原本無異
                                              書  記  官
中      華      民      國     九十     年      八      月    二十三    日


司法院資訊處製作；財團法人民間司法改革基金會備份。
